【裁判字號】    97,易,569
【裁判日期】    970519
【裁判案由】    毒品危害防制條例
【裁判全文】
臺灣士林地方法院刑事判決               97年度易字第569號
公  訴  人  臺灣士林地方法院檢察署檢察官
被      告  甲○○
上列被告因毒品危害防制條例案件，經檢察官提起公訴（97年度
毒偵字第426 號），本院於訊問被告後，被告為有罪之陳述，經
裁定認為宜以簡式審判程序審理，並判決如下：
    主  文
甲○○施用第二級毒品，累犯，處有期徒刑捌月。
    事  實
一、甲○○曾先後2 次因施用毒品案件，分別經法院裁定送觀察
    、勒戒後，均認無繼續施用毒品之傾向，由臺灣士林地方法
    院檢察署檢察官於民國87年9 月30日以87年度偵字第8312號
    、88年11月16日以88年度毒偵字第595 、851 號為不起訴處
    分確定，並於88年11月22日釋放出所。又因施用毒品案件，
    經本院以90年度毒聲字第123 號裁定送強制戒治，於91年4
    月19日因停止戒治釋放出所，所餘戒治期間付保護管束，嗣
    於91年10月30日保護管束期滿未經撤銷，視為強制戒治期滿
    執行完畢，至其刑責部分，經本院以90年度簡字第260 號判
    決處有期徒刑6 月確定，於91年12月26日易科罰金執行完畢
    ；復因施用毒品案件，經本院於91年4 月28日以91年度易字
    第48號判決處有期徒刑8 月確定，並於92年8 月3 日徒刑執
    行完畢出監；再因施用毒品案件，經本院士林簡易庭於96年
    6 月4 日以96年度士簡字第408 號判決處有期徒刑6 月確定
    。詎甲○○猶不知悛悔，於前案強制戒治執行完畢釋放後5
    年內，再犯施用毒品罪，且經法院判處罪刑確定後，復基於
    施用第二級毒品甲基安非他命（起訴書誤載為安非他命，應
    予更正）之犯意，於96年12月17日某時，在其臺北市士林區
    ○○○路7 段106 巷51號住處內，以將甲基安非他命置於玻
    璃球內加熱吸食煙霧之方式，施用第二級毒品甲基安非他命
    1 次。嗣於96年12月21日晚上6 時25分許，甲○○因另案遭
    通緝，為警通知到案，經其自願接受採尿送驗後，呈安非他
    命、甲基安非他命之陽性反應，始悉上情。
二、案經臺北市政府警察局士林分局報告臺灣士林地方法院檢察
    署檢察官偵查起訴。
    理  由
一、上揭犯罪事實，業據被告甲○○於本院準備程序中坦承不諱
    ，又被告於96年12月21日為警查獲後採集之尿液，經送臺灣
    尖端先進生技醫藥股份有限公司以氣相層析質譜儀分析法檢
    驗結果，呈安非他命、甲基安非他命之陽性反應，有上開公
    司97年1 月4 日濫用藥物檢驗報告、臺北市政府警察局偵辦
    毒品案件尿液檢體委驗單各1 紙（見偵卷第10頁、第12頁）
    附卷可稽。末查，人體施用甲基安非他命後，其主要代謝物
    中，未改變型態之甲基安非他命占施用劑量達百分之43，安
    非他命則約為百分之5 ；人體若係施用安非他命後，主要代
    謝物中則有未改變型態之安非他命，但無甲基安非他命，此
    經法務部調查局以93年5 月4 日調科壹字第09362413980 號
    函釋明在案，則人體若施用安非他命，其尿液代謝物不可能
    出現甲基安非他命，惟人體若施用甲基安非他命，其尿液代
    謝物除主要有甲基安非他命外，亦可能有少量之安非他命，
    此係本院審理同類型案件職權上所悉之事項。查被告之尿液
    檢體固呈現安非他命、甲基安非他命之陽性反應，然甲基安
    非他命濃度（28640ng/ml）遠高於安非他命濃度（7120ng/
    ml），故依上開函示，被告自不可能施用安非他命，應係施
    用甲基安非他命，公訴意旨認被告係施用安非他命，尚有誤
    會，應予更正。綜上，堪認被告之自白與事實相符，足以採
    信。
二、按92年7 月9 日修正公布，並於93年1 月9 日施行之毒品危
    害防制條例刪除2 犯及3 犯之規定，一改修法前繁雜之處遇
    程序，僅將施用毒品者簡化區分為初犯、再犯，並認施用毒
    品者係屬病患性犯人，以觀察、勒戒戒除其身癮，並以強制
    戒治去除其心癮。經觀察、勒戒或強制戒治執行完畢釋放後
    ，若係5 年後再犯該條例第10條施用毒品罪者，與同條例第
    20條第1 項、第2 項關於「初犯」之處理方式相同，檢察官
    應先聲請法院裁定令被告入勒戒處所觀察、勒戒，並視有無
    繼續施用毒品傾向，決定應予釋放、為不起訴之處分，或應
    聲請法院裁定令入勒戒處所強制戒治；若係5 年內「再犯」
    同條例第10條施用毒品罪者，依同條例第23條第2 項規定，
    檢察官則應依法追訴。觀諸該條例第20條第3 項之修正理由
    ：「觀察、勒戒或強制戒治5 年後再犯者，顯見前所實施之
    觀察、勒戒或強制戒治已足以遮斷其施用毒品之癮，為期自
    新及協助其戒除毒癮，對此5 年後再犯者，爰明定仍適用初
    犯之規定，先經觀察、勒戒、強制戒治之程序。」及同條例
    第23條第2 項之修正理由：「為配合簡化施用毒品犯之刑事
    處遇程序，並鑑於經觀察、勒戒或強制戒治執行完畢釋放後
    5 年內再犯者，其再犯率甚高，原據以實施之觀察、勒戒及
    強制戒治既已無法收其實效，自應施以刑事處遇」，顯然如
    施用毒品者係前經觀察、勒戒或強制戒治等治療程序執行完
    畢5 年後，始再施用毒品之「初犯」，因前所執行之觀察、
    勒戒或強制戒治已足收戒除毒癮之效，自應重新執行觀察、
    勒戒或強制戒治等治療程序，並於治療程序執行完畢後，由
    檢察官為不起訴處分，毋庸對之追訴處罰；反之，在「再犯
    」之情形，因其先前所為治療程序顯未能收戒斷毒癮之效，
    且考量施用毒品者之再犯率偏高，乃簡化其刑事處遇程序，
    而逕予追訴處罰，不再施以治療程序。參酌上開立法理由，
    修正毒品危害防制條例就施用毒品者，祇於「初犯」及「5
    年後再犯」二種情形，有其追訴條件之限制，即須於初犯經
    觀察、勒戒或強制戒治釋放後，5 年內均無施用毒品之行為
    ，始能認其前所實施之觀察、勒戒或強制戒治已足遮斷毒癮
    ，而得於5 年後再犯時，再予適用初犯之規定，重行觀察、
    勒戒等程序。倘5 年內已經再犯，被依法追訴處罰，縱其第
    3 次（或第3 次以上）施用毒品之時間在初犯釋放5 年以後
    ，即與「5 年後再犯」之情形有別，且因已於「5 年內再犯
    」，顯見其再犯率甚高，原實施觀察、勒戒或強制戒治，已
    無法收其實效，而無5 年戒斷期之存在，自無再經觀察、勒
    戒及強制戒治之必要，即應依該條例第10條處罰，始符新法
    修正之本旨，最高法院95年度臺非字第59號、第65號判決意
    旨可資參照。經查：本案被告甲○○前因施用毒品案件，經
    送強制戒治後，於91年4 月19日因停止戒治釋放出所，所餘
    戒治期間付保護管束，嗣於91年10月30日保護管束期滿未經
    撤銷，視為強制戒治期滿執行完畢。又於前案強制戒治執行
    完畢後5 年內，即於96年間，因施用第二級毒品案件，經本
    院士林簡易庭於96年6 月4 日以96年度士簡字第408 號判決
    處有期徒刑6 月確定，嗣經本院以96年度聲減字第712 號裁
    定減為有期徒刑3 月確定等情，此有臺灣高等法院被告前案
    紀錄表1 份在卷可佐。是被告本案施用第二級毒品之犯行，
    雖距其於91年10月30日強制戒治執行完畢後已逾5 年，惟被
    告於該次強制戒治執行完畢後5 年內，既又於96年間再犯施
    用毒品之罪，且經法院判處罪刑確定，揆諸前揭說明，被告
    本案施用第二級毒品之犯行，既非初犯，亦與毒品危害防制
    條例第20條第3 項所稱之「5 年後再犯」有別，即應依法訴
    追審理。從而，本案事證明確，被告施用第二級毒品甲基安
    非他命之犯行，堪以認定，應依法論科。
三、核被告甲○○所為，係犯毒品危害防制條例第10條第2 項之
    施用第二級毒品罪。被告因施用第二級毒品甲基安非他命而
    持有第二級毒品甲基安非他命，其持有之低度行為為施用之
    高度行為所吸收，不另論罪。再被告有如事實欄所載論罪科
    刑及刑之執行情形，此有臺灣高等法院被告前案紀錄表1 份
    附卷可稽，其於有期徒刑執行完畢後5 年內，故意再犯本案
    有期徒刑以上之罪，應依刑法第47條第1 項之規定，論以累
    犯，並加重其刑。爰審酌被告曾因施用毒品犯行而送觀察、
    勒戒、強制戒治及經法院判處罪刑後，猶不能斷絕毒癮，而
    再次施用第二級毒品，顯見其意志不堅，不能戒絕毒品，惟
    念其施用毒品乃戕害自己身心健康，尚未危及他人，及犯罪
    後坦承犯行，態度尚稱良好等一切情狀，認公訴人求處有期
    徒刑1 年，尚嫌過重，爰量處如主文所示之刑，以資懲儆。
據上論斷，應依刑事訴訟法第273 條之1 第1 項、第299 條第1
項前段，毒品危害防制條例第10條第2 項，刑法第11條前段、第
47條第1 項，判決如主文。
本案經檢察官莊富棋到庭執行職務。
中    華    民    國    97    年    5     月    19    日
                  刑事第七庭法  官    許碧惠
以上正本證明與原本無異。
如不服本判決，應於收受送達後10日內向本院提出上訴書狀，其
未敘述上訴理由者，應於上訴期間屆滿後20日內向本院補提理由
書狀（均須按他造當事人之人數附繕本）。
                            書記官    徐仁豐
中    華    民    國    97    年    5     月    19    日
附錄
毒品危害防制條例第10條第2項
施用第二級毒品者，處3年以下有期徒刑。


司法院資訊處製作；財團法人民間司法改革基金會備份。
